【裁判字號】    97,消債更,243
【裁判日期】    971020
【裁判案由】    更生事件
【裁判全文】
臺灣臺南地方法院民事裁定           97年度消債更字第243號
債  務  人  甲○○
上列當事人聲請消費者債務清理事件，本院裁定如下：
    主  文
債務人甲○○自民國九十七年十月二十日十七時起開始更生程序
。
    理  由
一、按債務人不能清償債務或有不能清償之虞者，得依本條例所
    定更生或清算程序，清理其債務。債務人無擔保或無優先權
    之債務總額未逾新臺幣一千二百萬元者，於法院裁定開始清
    算程序或宣告破產前，得向法院聲請更生。債務人與金融機
    構協商成立者，不得聲請更生或清算，但因不可歸責於己之
    事由，致履行顯有重大困難者，不在此限。本條例施行前，
    債務人依金融主管機關協調成立之中華民國銀行公會會員辦
    理消費金融案件無擔保債務協商機制與金融機構成立之協商
    ，準用前項之規定。消費者債務清理條例第3條、第42條第1
    項及第151條第5項、第6項分別定有明文。次按法院開始更
    生程序之裁定，應載明其年、月、日、時，並即時發生效力
    ，同條例第45條第1項亦有明文規定。
二、本件債務人主張：債務人甲○○目前負債總額為新台幣（以
    下同）2,015,445元，嗣後因漏載債權人、債權種類及數額
    ，乃補正債權人臺灣銀行信用卡債務約44,810元、華僑商業
    銀行信用卡債務約104,868元，合計債務總額約為2,165,123
    元，均為無擔保或無優先權之債務，名下僅有財產汽車一輛
    ，負債顯然超過資產甚多，已達不能清償債務或有不能清償
    之虞之程度。債務人雖曾於民國95年7月21日依照中華民國
    銀行公會會員辦理消費金融案件無擔保債務協商機制與各債
    權銀行成立協商，約定分120期，按月支付21,538元，至全
    部清償為止。然債務人協商成立時雖每月收入約34,000元，
    嗣因公司內部鬥爭嚴重，導致招來排擠而去職，致無法正常
    繳款，現於一欣機電工程有限公司擔任臨時工，按日計酬收
    入並不固定，而債務人目前每月收入約僅20,167元，扣除本
    人及扶養母親李許惠美之基本生活費用3,000元後，已所剩
    無幾，造成無法正常依約繳納協商金額而有不可歸責於債務
    人之事由，致履行之前與各債權銀行成立協商顯有重大困難
    。債務人僅係一般消費者，並未從事營業，復未經法院裁定
    開始清算程序或宣告破產，爰向本院聲請更生等語。
三、債務人甲○○主張其目前每月以打零工為主，收入不多，負
    債總額為2,165,123元，均為無擔保或無優先權之債務，名
    下僅有財產總額零元之汽車一輛。債務人曾於消費者債務清
    理條例施行前，與各債權銀行就無擔保債務成立協商，約定
    每月償還21,538元，共分120期。債務人僅是一般消費者，
    並未從事營業之事實，業據提出財產及收入狀況說明書、債
    權人清冊、戶籍謄本、財政部台灣省南區國稅局94、95、96
    年度綜合所得稅各類所得資料清單、財政部台灣省南區國稅
    局財產歸屬資料清單、勞工保險被保險人投保資料表（明細
    ）、協議書、無擔保還款計劃、財團法人金融聯合徵信中心
    當事人查詢個人資料（信用報告）回覆書、銀行自動櫃員機
    轉帳單、薪資單等資料為證，堪認債務人確已達不能清償債
    務或有不能清償之虞之程度。
四、按債務人對於金融機構因消費借貸、自用住宅借款、信用卡
    或現金卡契約而負債務，在聲請更生或清算前，應提出債權
    人清冊，以書面向最大債權金融機構請求協商債務清償方案
    ，並表明共同協商之意旨。債務人與金融機構協商成立者，
    不得聲請更生或清算。但因不可歸責於己之事由，致履行顯
    有重大困難者，不在此限，消費者債務清理條例第151條第1
    、5項定有明文。債務人甲○○雖曾於消費者債務清理條例
    施行前，與各債權銀行就無擔保債務成立協商，約定每月償
    還21,538元，共分120期，然債務人協商成立時任職於興鴻
    企業股份有限公司，每月收入約34,000元，並依約按月繳款
    達15期直至96年10月止，合計繳納323,070元，此有銀行自
    動櫃員機轉帳單附卷可按。嗣於96年11月30日因公司內部鬥
    爭嚴重，被迫離開興鴻企業股份有限公司，債務人雖未能提
    出離職證明以供釋明上開主張，然觀債務人自79年工作以來
    ，以該工作薪資最高，且年關將近，一方面不易覓得工作，
    且一旦離職，勢將難以領取該年度年終獎金，故債務人主張
    其非自願性離職乙節，尚堪採信。此後，債務人雖曾至水工
    社企業有限公司、立誠興業有限公司任職，惟依投保薪資所
    載，其薪資分別為20,100元、17,280元，均較協商成立時之
    收入為低，致無法正常繳款，此亦有勞工保險被保險人投保
    資料表在卷可稽；查債務人目前任職於一欣機電工程有限公
    司擔任臨時工，按日計酬收入並不固定，隨工作之天數而有
    增減；其97年5月、6月及7月三個月份收入分別為19,800元
    、18,700元、22,000元，平均計算，每月收入為20,167元（
    計算式：60,500÷3＝20,167；元以下，四捨五入）。而台
    灣省97年每月每人最低生活費係9,829元，有內政部歷年最
    低生活費公告1份在卷可稽，債務人每月所領之薪資扣除其
    最低生活費9,829元以及扶養母親李許惠美之基本生活費用
    3,000元後，顯已不足支付其之前與各債權銀行就無擔保債
    務成立協商所約定每月應償還之21,538元。債務人主張其係
    因不可歸責於己之事由，致履行上開協議顯有重大困難，堪
    予採信。
五、綜上所述，債務人僅係一般消費者，並未從事營業，其已達
    不能清償債務或有不能清償之虞之程度，其中無擔保或無優
    先權之債務，在1200萬元以下，之前雖與各債權銀行達成協
    議，但因不可歸責於己之事由，致履行上開協議顯有重大困
    難，且未經法院裁定開始清算程序或宣告破產，又查無消費
    者債務清理條例第6條第3項、第8條或第46條各款所定駁回
    更生聲請之事由存在，則債務人聲請更生，應屬有據，爰裁
    定如主文。
中    華    民    國    97    年    10    月    20    日
              民事第二庭    法      官  張麗娟
上為正本係照原本作成
本件不得抗告
中    華    民    國    97    年    10    月    20    日
                            書  記  官  楊宗倫


司法院資訊處製作；財團法人民間司法改革基金會備份。
